【裁判字號】    97,交易,91
【裁判日期】    970618
【裁判案由】    過失致死等
【裁判全文】
臺灣臺中地方法院刑事判決              97年度交易字第91號
公  訴  人  臺灣臺中地方法院檢察署檢察官
被      告  丙○○
上列被告因過失致死等案件，經檢察官提起公訴（97年度偵字第
857號），本院判決如下：
    主    文
丙○○因過失致人於死，處有期徒刑陸月，如易科罰金，以新臺
幣壹仟元折算壹日。緩刑參年。
其餘被訴公共危險部分免訴。
    犯罪事實
一、丙○○於民國96年10月10日21時許，與女友林瑞婷一起至臺
    中縣潭子鄉之某卡拉OK店飲酒唱歌，至翌日11日早上結束，
    已達不能安全駕駛動力交通工具之程度，於同月11日早上11
    點許，竟仍無駕駛執照騎乘車號PN5-639號機車搭載林瑞婷
    ，沿臺中縣雅潭路由東往西方向直行，本應注意飲用酒類後
    其吐氣酒精濃度超過每公升0.25毫克者，不得駕車及注意車
    前狀況，並隨時採取必要之安全措施，而依當時天候晴、日
    間自然光線、路面乾燥無缺陷、視矩良好無障礙並無不能注
    意之情事，竟疏未注意及此，因不勝酒力致操控能力降低，
    於96年10月11日11時45分許，行經臺中縣大雅鄉○○路296
    之5號前，先追撞同向在前由乙○○所騎乘車號226-BUJ號機
    車，導致自己所騎乘之車號PN5-639號機車失控倒地滑行，
    並起火燃燒，而其所搭載之林瑞婷則跌落地面，並受有腦挫
    傷併蜘蛛膜下腔出血等傷害，經送醫後於96年10月12日22時
    45分不治死亡。嗣經警據報前往處理，丙○○於肇事後，於
    犯罪偵查機關未發覺前，主動向到場員警陳明其係肇事者，
    自首而接受裁判，並於其因傷送醫急救時，抽血檢驗出其血
    液中之酒精濃度達298.56mg/dl，換算成呼氣中酒精濃度為
    每公升1.49毫克（所犯公共危險部分業經本院豐原簡易庭96
    年度豐交簡字第944號判決確定）。
二、案經臺中縣警察局豐原分局報告臺灣臺中地方法院檢察署檢
    察官相驗後自動檢舉簽分偵查起訴。
    理    由
一、按除簡式審判程式、簡易程式及刑事訴訟法第376條第1款、
    第2款所列之罪之案件外，第一審應行合議審判，刑事訴訟
    法第284條之1定有明文。本件被告所犯係屬刑事訴訟法第
    376條第1款所列之最重本刑為3年以下有期徒刑、拘役或專
    科罰金之罪，依法獨任進行審理程式，合先敘明。
二、又按被告以外之人於審判外之陳述，除法律有規定者外，不
    得作為證據；又被告以外之人於偵查中向檢察官所為之陳述
    ，除顯有不可信之情況者外，得為證據；另被告以外之人於
    審判外之陳述，雖不符前四條之規定，而經當事人於審判程
    序同意作為證據，法院審酌該言詞陳述或書面陳述作成時之
    情況，認為適當者，亦得為證據。當事人、代理人或辯護人
    於法院調查證據時，知有第159條第1項不得為證據之情形，
    而未於言詞辯論終結前聲明異議者，視為有前項之同意；刑
    事訴訟法第159條第1項、第159條之1第2項及第159條之5分
    別定有明文。本件證人乙○○及被害人家屬甲○○於接受警
    詢或檢察官訊問時所為之證述及陳述，雖係被告以外之人於
    審判外之言詞陳述，惟被告對於證人於警詢、偵訊時陳述及
    證述之證據能力，於本院審理中不爭執，亦未於言詞辯論終
    結前聲明異議，視為於審判程序同意作為證據，且被告以外
    之人於偵查中向檢察官所為之陳述，原則上得為證據，本院
    並審酌上開筆錄作成時之情況尚無不當，依刑事訴訟法第15
    9條之1第2項及第159條之5之規定，認有證據能力，併予敘
    明。
三、訊據被告丙○○對於上開犯罪事實於本院審理時坦承不諱，
    核與證人甲○○、乙○○於警、偵訊中指訴及證述之情節相
    符，並有光田綜合醫院診斷證明書、臺灣屏東地方法院檢察
    署驗斷書、相驗屍體證明書、道路交通事故現場圖、道路交
    通事故調查報告表(一)(二)、刑法第185條之3查獲後測試、觀察
    紀錄表、交通事故自首情形紀錄表、血液酒精測定紀錄表及
    現場照片等件在卷可憑。按刑法第185條之3，條文中所稱「
    不能安全駕駛動力交通工具」係屬不確定之法律概念，除衡
    之行為人駕車時飲用酒類之程度及血液中酒精含量之多寡外
    ，並應參以行為人當時之精神狀態、駕馭車輛之情形及對於
    交通號誌或指揮之遵守能力，以資相佐，斷非徒以飲酒數量
    作為取決是否成罪之唯一標準。惟駕駛人於呼氣中酒精濃度
    達每公升0.55毫克以上者，依據科學數據統計結果，其肇事
    率為常人之10倍，固呼氣中酒精濃度達每公升0.55毫克以上
    者，得認為不能安全駕駛，已無疑議，法務部88年5月18日
    法88檢字第001669號函即同此意旨。被告駕車前即已飲用酒
    類，於駕駛車輛肇事後，其血液中酒精濃度298.56mg/dl，
    換算吐氣中所含酒精成分高達每公升1.49毫克，揆諸前揭說
    明，其駕駛車輛之注意能力已因飲酒而較平日為低，並與他
    車發生碰撞，顯已不能安全駕駛動力交通工具，可以認定。
    又按汽（機）車行駛時駕駛人應注意車前狀況，隨時保持必
    要安全措施，及飲用酒類後其吐氣酒精濃度超過每公升0.25
    毫克者，不得駕車，道路交通安全規則第94條第3項、第114
    條第2款定有明文。被告駕駛汽車自應注意上述道路交通安
    全規定，且依卷附道路交通事故調查報告表顯示，肇事時當
    時天候晴、日間自然光線、路面乾燥無缺陷、視矩良好無障
    礙並無不能注意之情事，被告竟疏未注意及此，酒後駕車以
    致肇事，致被害人林瑞婷死亡，其有過失已甚明顯。再本件
    被害人林瑞婷確因本件車禍受傷送醫不治死亡，則被告之過
    失行為與被害人之死亡結果間，顯有相當因果關係。是本件
    事證明確，被告犯行洵堪認定，應予依法論科。
四、核被告所為，係犯刑法第276條第1項之過失致死罪。又被告
    無駕駛執照、酒醉駕車因而致人死亡，其所犯過失致死罪應
    依道路交通管理處罰條例第86條第1項規定加重其刑。被告
    肇事後於未被偵查機關發覺前，已向前來處理車禍事宜之警
    員表明其肇事致人受傷，此有臺中縣警察局道路交通事故肇
    事人自首情形紀錄表1紙在卷可參，爰刑法第62條前段之規
    定減輕其刑，並先加後減之。爰審酌被告飲酒後已達不能安
    全駕駛之程度，猶騎乘機車上路，不顧酒後駕車因注意力降
    低，可能影響行車安全並對於其他用路人所造成之危險，且
    因被告酒後駕車，自後方追撞同向行駛前方之車輛，造成其
    搭載之被害人跌落地面，其過失情節嚴重，因其過失行為，
    導致被害人洪永賡死亡之結果，被告一時之疏忽，造成被害
    人及其家庭因此車禍事故致生永遠無法復原之傷痛，對於被
    害人家屬所生之損害程度，更屬無法彌補，惟念及被告事後
    業與被害人家屬達成調解，取得諒解，有本院調解筆錄1紙
    附卷可稽，被害人家屬亦表示願予被告自新之機會，暨被告
    犯後坦承犯行，犯後態度尚稱良好等一切情狀，量處如主文
    所示之刑，並諭知易科罰金之折算標準。末查，被告前未曾
    受有期徒刑以上刑之宣告，有臺灣臺中地方法院檢察署刑案
    資料查註紀錄表及臺灣高等法院被告全國前案紀錄表在卷可
    按，被告坦承犯行，深具悔意，其經此教訓，當知警惕而無
    再犯之虞，復業已與被害人家屬達成和解，取得諒解，且表
    示願予被告自新之機會，業如前述，本院綜核各情，所宣告
    之刑，認以暫不執行為適當，併予宣告緩刑3年，以啟自新
    。
五、另公訴意旨略以：被告丙○○於96年10月10日21時許，與女
    友林瑞婷一起至臺中縣潭子鄉之某卡拉OK店飲酒唱歌，至翌
    日11日早上結束，已達不能安全駕駛動力交通工具之程度，
    於同月11日早上11點許，竟仍無駕駛執照騎乘車號PN5-639
    號機車搭載林瑞婷，沿臺中縣雅潭路由東往西方向直行，於
    96年10月11日11時45分許，行經臺中縣大雅鄉○○路296之5
    號前，先追撞同向在前由乙○○所騎乘車號226-BUJ號機車
    ，導致自己所騎乘之車號PN5-639號機車失控倒地滑行，並
    起火燃燒，而其所搭載之林瑞婷則跌落地面，並受有腦挫傷
    併蜘蛛膜下腔出血等傷害，經送醫不治死亡。丙○○經警抽
    血檢測，酒精濃度達每公升1.49毫克，因認被告此部分之所
    為另涉有刑法第185條之3之公共危險罪嫌等語。按案件曾經
    判決確定者，應諭知免訴之判決，刑事訴訟法第302條第1款
    定有明文。經查，被告上開酒醉駕車犯行，前經臺灣臺中地
    方法院檢察署檢察官以96年度偵字第24265號聲請簡易判決
    處刑，經本院豐原簡易庭於96年11月5日以96年度豐交簡字
    第944號判決判處罰金新臺幣6萬元確定，有臺灣高等法院被
    告前案紀錄表、前案判決書附卷可稽及調閱卷宗可按，是以
    ，本件被告所犯上開酒醉駕車之公共危險犯行部分既經判決
    確定，揆諸前揭規定，應諭知被告其餘被訴公共危險部分免
    訴判決。
據上論斷，應依刑事訴訟法第284條之1、第299條第1項前段、第
302條第1款，道路交通管理處罰條例第86條第1項，刑法第276條
第1項、第41條第1項前段、第62條前段、第74條第1項第1款，刑
法施行法第1條之1，判決如主文。
本案經檢察官丁○○到庭執行職務。
中    華    民    國    97    年    6     月    18    日
                  臺灣臺中地方法院刑事第五庭
                      法  官  吳崇道
以上正本證明與原本無異。
如不服本判決，應於收受送達後10日內向本院提出上訴書狀（應
敘述具體理由並附繕本）。
上訴書狀如未敘述理由，應於上訴期間屆滿後20日內補提理由書
於本院。
                      書記官  黃舜民
中    華    民    國    97    年    6     月    18    日
附錄論罪科刑法條
刑法第276條
因過失致人於死者，處2年以下有期徒刑、拘役或2千元以下罰金
。
從事業務之人，因業務上之過失犯前項之罪者，處5年以下有期
徒刑或拘役，得併科3千元以下罰金。


司法院資訊處製作；財團法人民間司法改革基金會備份。
